臺灣高等法院刑事判決
111年度上訴字第1699號
上  訴  人  
即  被  告  江延勝


上列上訴人因詐欺案件，不服臺灣桃園地方法院110年度審訴字
第878號，中華民國第一審判決（起訴案號：臺灣桃園地方檢察
署110年度偵字第24285號），提起上訴，本院判決如下：
    主  文
原判決關於未扣案之犯罪所得新臺幣壹萬元沒收部分撤銷。
其他上訴駁回。
    事  實
江延勝明知任何人均可自行或委由有信賴關係之人拿取他人經由
貨運服務寄送之物品，而可預見姓名、年籍不詳，於通訊軟體LI
NE暱稱「阿荃」之成年男子（下稱「阿荃」）於求職報紙上刊登
廣告以一日新臺幣（下同）2,000元之代價提供報酬以徵求他人
代為取物，極可能係不法份子為遂行詐欺犯罪，以取得詐欺取財
犯罪所得，仍基於縱使因此參與詐欺取財犯行而不違背其本意之
不確定故意，與「阿荃」共同意圖為自己不法之所有，基於詐欺
取財之犯意聯絡，先由「阿荃」所屬詐欺集團（無從認定江延勝
知悉或可得而知「阿荃」隸屬成員達2人以上之詐欺集團）之某
成年成員以不詳方式與施俊豪取得聯繫，向施俊豪佯以家庭代工
為由請其提供帳戶等語，致施俊豪陷於錯誤，誤認確係應徵工作
之用，遂於110年6月4日某時許，在臺灣地區某不詳地點之統一
便利超商，將其所申設之玉山商業銀行股份有限公司0000000000
000號帳戶、臺灣中小企業銀行股份有限公司00000000000號帳戶
之存摺、提款卡以店到店寄貨方式，寄至桃園市○○區○○路0段000
號之統一便利商店政群門市（下稱中壢政群門市）予署名「林淑
玲」之人。復由江延勝透過LINE依「阿荃」之指示，即於110年6
月6日下午3時3分許，至中壢政群門市，領取「林淑玲」之內容
物為上開玉山銀行帳戶、中小企銀帳戶之存摺、提款卡之包裹。
嗣因施俊豪驚覺受騙報警，員警接獲通報後遂前往中壢政群門市
，發現江延勝正領取該包裹，而於江延勝領取該包裹完成欲離開
中壢政群門市之際向其盤查，當場扣得如附表所示之物，始查悉
上情。
    理  由
一、本案作為認定事實所引用被告以外之人於審判外之供述證據
　　，均未經當事人於言詞辯論終結前聲明異議，本院
    審酌各該證據資料製作時之情況，亦無違法不當及證明力明
    顯過低之瑕疵，依刑事訴訟法第159條之5規定，認均有證據
    能力。　 
二、前述犯罪事實，業據上訴人即被告江延勝於原審準備程序、
    審理暨本院審理時坦認不諱（原審卷第39、46頁，本院卷第
    70頁），復有桃園市政府警察局中壢分局扣押筆錄、扣押物
    品目錄表及收據、扣押同意書、桃園市政府警察局中壢分局
    文化派出所員警職務報告、內政部反詐騙諮詢專線紀錄表、
    LINE對話紀錄截圖、監視器錄影影像之擷取畫面、扣案之存
    摺及提款卡照片在卷可按（偵字卷第31至43、49至53頁），
    且有扣案如附表編號1至3所示之物可資佐證，堪認被告前揭
    任意性自白核與事實相符。是被告本件犯行，事證已臻明確
    ，洵堪認定，應予以依法論科。
三、論罪：
  ㈠按刑法上之幫助犯，係以幫助他人犯罪之意思而參與犯罪構
    成要件以外之行為而成立。所謂以幫助他人犯罪之意思而參
    與者，指其參與之原因，僅在助成他人犯罪之實現者而言。
    倘以合同之意思而參加犯罪，即係以自己犯罪之意思而參與
    ，縱其所參與者為犯罪構成要件以外之行為，仍屬共同正犯
    。申言之，詐欺取財係以取得財物為犯罪之目的，故於犯罪
    尚未完結前，凡以自己犯罪之意思而參與者，不論係負責收
    取人頭帳戶、實際施以詐術、居中接應聯繫、提領或拿取款
    項等，均應依共同正犯論處，其中猶以提領或拿取款項者，
    因攸關財物是否完全落入實力支配範圍，最為關鍵，自難僅
    因被害人已將款項匯入帳戶或依指示置放於指定地點，逕謂
    後續提領、拿取款項之行為僅屬犯罪後行為。稽之被告於警
    詢時供稱：我是從萬華現住地騎乘自己的普重機車000-0000
    號至桃園市○○區○○路0段000號之超商。到達後與「阿荃」聯
    繫，他會告知我所要領取之包裏手機尾號及姓名，像昨日（
    即6日）就是我到達桃園市○○區○○路0段000號內之超商，他
    告知我至櫃台領取林淑玲891之包裏等情明確（偵字卷第20
    頁），足徵被告係以自己犯罪之意思，依「阿荃」之指示拿
    取包裏，揆諸前開說明，被告自為本次詐欺取財犯行之共同
    正犯無訛。惟觀諸被告迭於偵查、原審暨本院審理期間，就
    其僅與「阿荃」1人聯繫，且其拿取包裏之過程中，均未與
    其他人有所接觸之情，始終陳述一致，而無瑕疵（偵字卷第
    19頁正、反面、75頁，原審卷第39頁，本院卷第46頁），已
    無從認定被告確已知悉或可得預見「阿荃」係隸屬成員達2
    人以上之詐欺集團；復無證據足資證明被告對於該詐欺集團
    之詐騙手法及分工均有所認識及知悉，是依「所犯重於所知
    ，從其所知」之法理，尚無從遽認被告構成刑法第339條之4
    第1項第2款之三人以上共同犯詐欺取財罪嫌。
　㈡核被告所為，係犯刑法第339條第1項之詐欺取財罪。公訴意
    旨認被告所為，應構成刑法第339條之4第1項第2款之三人以
    上共同詐欺取財罪，容有未洽，已據本院詳述如前，惟起訴
    之基本社會事實同一，復經本院當庭告知被告該部分所涉之
    事實及法條（本院卷第65頁），被告並就此部分進行辯論，
    自無礙其之防禦權，爰依刑事訴訟法第300 條之規定，予以
    變更起訴之法條。
　㈢被告與「阿荃」係在合同意思範圍內，各自分擔犯罪行為之
    一部，並相互利用他人之行為，以達共同詐欺取財之犯罪目
    的，業如前述，被告自應就其所參與之犯行，對於全部所發
    生之結果，共同負責。故被告與「阿荃」就詐欺取財之犯行
    ，係具有犯意聯絡及行為分擔，為共同正犯。
四、上訴駁回部分：
　㈠原審認被告前述犯行罪證明確，適用刑法第28條、第339條第
    1項、第41條第1項前段、第38條第2項前段、第38條之1第1
    項前段，刑法施行法第1條之1第1項規定，審酌被告與「阿
    荃」共同詐取他人財物，所為嚴重損害財產交易安全及社會
    經濟秩序，對被害人之財產及社會秩序產生重大侵害，衡酌
    被告犯後坦承全部犯行，尚有悔意，兼衡以被告之生活及經
    濟狀況、素行、年紀及智識程度等一切情狀，量處有期徒刑
    5月，並諭知易科罰金之折算標準。復說明：㈠扣案如附表編
    號三所示之SAMSUNG廠牌行動電話1支，為被告所有供犯本案
    詐欺取財犯行所用之物乙情，業經被告於警詢時供陳明確，
    爰依刑法第38條第2項前段規定宣告沒收。㈡至扣案如附表編
    號一、編號二所示之存摺及提款卡，非屬被告所有，且因被
    害人施俊豪報案後經警示凍結，是以上開存摺及提款卡現已
    無法使用並失其財產上價值，為免日後執行沒收徒增程序耗
    費，故不予宣告沒收。經核原審認事用法俱無違誤，量刑及
    前揭沒收部分，尚屬允當。
　㈡又量刑之輕重，係屬法院得依職權自由裁量之事項，苟其量
    刑已以行為人之責任為基礎，並斟酌刑法第57條各款所列情
    狀，而未逾越法定刑度或有濫用權限情事，即不得任意指為
    違法。原審已就被告之量刑刑度詳為審酌如上，其量刑既未
    逾越法定刑度，亦未濫用自由裁量之權限，自難認有何不當
    。是被告上訴請求從輕量刑，為無理由，應予駁回。
五、至被告雖請求予以緩刑之諭知。惟本院審酌被告正值壯年、
    四肢健全，顯有靠己力謀生之情事，竟為本案詐欺行為，其
    法治觀念淡薄，且現涉有其他詐欺案件經地檢署偵辦中，此
    節亦有本院被告前案紀錄表在卷可按（本院卷第25頁），是
    本院衡酌上情，認不宜予以緩刑之諭知。
六、撤銷原判決關於沒收未扣案犯罪所得1萬元部分之理由：
　  徵諸被告於原審暨本院審理時固均供稱：「阿荃」有給我薪資，1 天2,000元，總共5天之薪水共計10,000元等語明確（原審卷第39頁，本院卷第70頁），惟細繹被告所陳，可徵其均陳稱，所謂之10,000元款項係前5日之所得，而本案係在第6天發生，其尚未取得該次之報酬之情明確。衡酌被告堅稱，其係在領取包裹後，「阿荃」始支付報酬，而該等情狀，核與常情吻合，應屬可信。則被告本次於領得包裹後，旋遭警查獲，據此堪認其於本院審理時陳稱，其本次犯行尚未取得報酬乙情非虛，是認被告本次詐欺犯行，尚未取得犯罪所得無訛，自無從予以宣告沒收。惟原審未予詳查前情，逕予就本案犯行無涉之10,000元款項為沒收之諭知，即有未當，本院爰就原判決關於未扣案之犯罪所得10,000元沒收部分予以撤銷。　 　　　　　　　　　　
據上論斷，應依刑事訴訟法第371條、第368條、第369條第1項前
段，判決如主文。
本案經檢察官何嘉仁到庭執行職務。
中　　華　　民　　國　　111 　年　　7 　　月　　27　　日
                  刑事第二十五庭審判長法　官 邱滋杉
                                      法　官 邱瓊瑩
                                      法　官 陳彥年
以上正本證明與原本無異。
檢察官如不服本判決，應於收受送達後20日內向本院提出上訴書
狀，其未敘述上訴之理由者並得於提起上訴後20日內向本院補提
理由書（均須按他造當事人之人數附繕本）「切勿逕送上級法院
」。
                                      書記官  彭秀玉
中　　華　　民　　國　　111 　年　　7 　　月　　28　　日
附錄：本院論罪科刑法條全文
中華民國刑法第339條
（普通詐欺罪）
意圖為自己或第三人不法之所有，以詐術使人將本人或第三人之
物交付者，處5年以下有期徒刑、拘役或科或併科50萬元以下罰
金。
以前項方法得財產上不法之利益或使第三人得之者，亦同。
前二項之未遂犯罰之。
附表：
編號 品項 數量  一 施俊豪申辦之玉山商業銀行股份有限公司帳號0000000000000號帳戶之存摺、提款卡 各壹份  二 施俊豪申辦之臺灣中小企業銀行股份有限公司帳號00000000000號帳戶之存摺、提款卡 各壹份  三 SAMSUNG廠牌行動電話（IMEI1：000000000000000、IMEI2：000000000000000、門號0000000000號SIM卡） 壹支